【裁判字號】    95,親,83
【裁判日期】    951020
【裁判案由】    確認非婚生子女
【裁判全文】
臺灣板橋地方法院民事判決                95年度親字第83號
原      告  丙○○
訴訟代理人  盧國勳律師
複代理人    蕭銘毅律師
被      告  乙○○
兼法定代理
人          甲○○
上列當事人間確認非婚生子女事件，本院判決如左：
    主      文
原告之訴駁回。
訴訟費用由原告負擔。
    事    實
甲、原告方面：
    聲明、陳述及證據詳如民事起訴狀所載（如附件）。
    另據其於準備程序中陳述稱：「依據247 條一般確認之訴，
    小孩是被告通姦所生，我們知悉此小孩出生已經超過一年，
    所以不是提起否認子女之訴。」
乙、被告方面：
    本件未經言詞辯論，被告爰未提出任何聲明。
    理    由
一、按原告之訴，依其所訴之事實，在法律上顯無理由者，法院
    得不經言詞辯論，逕以判決駁回之，民事訴訟法第249 條第
    2項定有明文。
二、次按妻之受胎，係在婚姻關係存續中者，推定其所生子女為
    婚生子女。前項推定，如夫妻之一方能證明妻非自夫受始者
    ，得提起否認之訴。但應於知悉子女出生之日起，一年內為
    之，民法第1063條定有明文。
三、經查，本件原告就其起訴主張之子女即被告乙○○，經查係
    於民國（下同）92年8 月31日出生，就該子女乙○○之出生
    依法既係於該原告丙○○與被告甲○○於婚姻關係存續中（
    渠二人係於89年5 月18日結婚，嗣經本院以95年度婚字第18
    5 號判決准兩造離婚，並於95年4 月4 日確定）受胎所生之
    子女，此有原告丙○○及被告乙○○之戶籍謄本附於前開離
    婚案卷內可證，並經本院調閱該案卷查明。雖原告以該子女
    即被告乙○○受胎期間與被告甲○○並無同居之事實，被告
    乙○○非被告甲○○自原告受胎所生，而係被告甲○○與案
    外人張楷銘通姦所生，因知悉被告乙○○出生已超過一年，
    而提起本件「確認被告乙○○非被告甲○○與原告之婚生子
    」之訴在案，然就其本質上乃屬否認子女之訴訟（此有台灣
    高等法院88年家上字第339號民事判決及最高法院88年台上
    字第2318號判決足資參左），依法仍應受該民法第1063條關
    於除斥期間之限制，亦即該否認之女之訴，如夫妻之未能於
    法定期間提起或有因死亡而不能提起情形（即除有關於該民
    事訴訟第法590 條所規定之情形）外，則該子女在法律上不
    能不認為夫妻之婚生子女，無論何人皆不得為反對之主張（
    此亦有最高法院23年度上字第3473號判例意旨足參）。從而
    ，本件原告於知悉該子女即被告乙○○出生後顯已逾一年下
    ，依法既不得為否認該婚生子女之法律地位，揆諸上開說明
    ，原告仍遽為提此「確認被告乙○○非被告乙○○與原告之
    婚生子」之訴，要屬無理，其所為本件請求顯無理由，依法
    爰由本院不經言詞辯論，予以判決駁回。
四、次查，就子女獲知其血統來源，確定其真實父子關係，脩關
    子女之人格權，應受憲法之保障，民法第1063條之規定雖係
    為兼顧身分安定及子女之利益而設，惟其得提起否認之訴者
    僅限於夫妻之一方，子女本身則無獨立提起否認子女之訴之
    資格，且未顧及子女得獨立提起否認子女之訴應有之合理期
    間及起算日，是上開規定使子女之訴訟權受到不當限制，而
    不足以維護其人格權益，在此範圍內與憲法保障人格權及訴
    訟權之意旨不符。最高法院23年上字第3473號及同院75年台
    上字第2071號判例與此意旨不符之部分，應不再援用。此前
    經司法院大法官會議於93年12月30日解釋之釋字第五八七號
    解釋在案，並就該解釋對於個案闡明，許該聲請人於解釋公
    布之日起一年內，以法律推定之父為被告，為該子女之利益
    ，由法定代理人代為起訴，否認該生父之訴。從而，本件上
    開司法院大法官會議解釋，雖就其並無創設立法之權限，然
    就解釋之旨許該子女提起否認生父之訴，準用該親子關係事
    件否認子女之訴部分相關規定之法理，就本質上以子女為原
    告，法律上推定之父為被告，提起否認該父之親子事件，本
    應為該民事訴訟法第247 條確認之訴之範疇，是就該通案情
    形下之子女如有上開之情形，而為本件否認父子關係之訴，
    自應准許其提起確認之訴加以排除。是依上開大法官會議解
    釋之旨趣，於該民法第1063條規定尚無立法賦予子女提起之
    權限下，許該子女於該解釋公布之日起一年內，以法律推定
    之父為被告，由法定代理人以該子女之利益代為起訴確求確
    認（否認）父子關係之訴，於排除上開最高法院判例之援用
    ，於該一般確認之訴之法理下，准許該子女基於身分上之法
    律關係之確認利益，為反對主張，求以訴請確認排除，即尚
    無衝突之處及不許之理。由是觀之，大法官會議第五八七號
    解釋，係為子女之訴訟權受到不當限制（即依民法第1063條
    規定，得提起否認之訴者僅限於夫妻之一方，子女本身則無
    獨立提起否認子女之訴之資格）所為之解釋，允許該子女提
    起否認生父之訴，即以該子女為原告，法律上推定之父為被
    告，提起否認該父之親子事件，上開解釋，並非為受婚生推
    定之父母而為之解釋，是本件受婚生推定之父即原告丙○○
    ，仍應民法第1063條之規定提起否認子女訴訟，並應受同條
    第2 項「應於知悉子女出生之日起，一年內為之」之限制，
    併此敘明。
五、結論：本件原告之訴為無理由，依民事訴訟法民事訴訟法第
    249條第2項，第78條，判決如主文。
中    華    民    國    95    年    10    月    20    日
                  家事法庭    法      官  劉大衛
右正本證明與原本無異
如對本判決不服須於裁定送達後20日內向本院提出上訴狀
中    華    民    國    95    年    10    月    20    日
                              書  記  官  劉佳香


司法院資訊處製作；財團法人民間司法改革基金會備份。
